【裁判字號】    97,刑智上訴,21
【裁判日期】    970929
【裁判案由】    違反著作權法
【裁判全文】
智慧財產法院刑事判決
                               97年度刑智上訴字第00021號
上  訴  人  甲○○
即  被  告
上列上訴人因違反著作權法案件，不服臺灣苗栗地方法院97年度
訴字第270 號，中華民國97年6 月24日第一審判決（起訴案號：
臺灣苗栗地方法院檢察署96年度偵字第3513號），提起上訴，本
院判決如下：
    主  文
原判決撤銷。
甲○○意圖銷售而擅自以重製於光碟之方法侵害他人之著作財產
權，處有期徒刑柒月。緩刑參年。
扣案之桌上型電腦主機壹台（內建DVD 燒錄機與80G硬碟）、DVD
一對一燒錄機壹台、盜版光碟柒佰捌拾伍片、空白光碟壹佰貳拾
伍片、棉套、包裝紙袋及宅配託運單各壹批均沒收。
    事  實
一、甲○○明知「Play Station」（以下簡稱「PS」）係日商新
    力電腦娛樂股份有限公司（以下簡稱新力公司）向經濟部智
    慧財產局申請核准註冊登記，指定使用於電腦、錄有電腦程
    式之磁碟、磁卡、磁帶及光碟等商品，仍在專用期間內，亦
    係相關大眾所共知之商標圖樣，未得新力公司之同意或授權
    ，不得於同一商品或類似商品，使用相同或近似之商標圖樣
    ，或明知為前開商品而販賣、意圖販賣而陳列；且其亦明知
    「Play Station 2」（以下簡稱「PS2 」）系統遊戲軟體光
    碟內所儲存之「Play Station Programmer Tools 」及「Pr
    ogrammer Tools for the Play Station 2 computer enter
    tainment system, version 1.0」（以下簡稱「Library Pr
    ograms」）電腦程式著作，係新力公司享有著作權之電腦程
    式著作。詎甲○○自不明網站以每片新臺幣（下同）一百元
    至三百元不等價格，向真實姓名、年籍均不詳，暱稱「GAME
    DISK」之人所購買「太鼓達人7 」、「惡魔獵人3 」等六十
    三種如附表所示之遊戲光碟，上開光碟均含有未經許可擅自
    重製之上開「Library Programs」電腦程式著作。甲○○竟
    因缺錢花用，基於意圖銷售而違法重製上開著作於光碟並販
    售該些盜版光碟、違反商標法等集合性犯意，自民國九十六
    年四月初起（起訴書及原審判決均誤載為九十四年四月初起
    ），在其苗栗縣竹南鎮港墘里12鄰塭內32號住處，架設「
    MINI 軟 體站」網站，將其持有之上開盜版遊戲光碟名稱、
    內容及價格，公佈於網站上，供不特定人填寫線上訂購單選
    購。如經訂購，甲○○即以自有之DVD 燒錄機，重製購買者
    選購之遊戲光碟內容後，再以每片一百元至一百八十元（起
    訴書及原審判決均誤載為三百元）不等價格，郵寄、販賣上
    開侵權重製光碟予購買者，數量約二百至三百餘片，足生損
    害於新力公司之商標權與著作財產權等利益。嗣經警據報於
    九十六年六月一日十三時許，在甲○○上址住處搜索查獲，
    並扣得桌上型電腦主機一台（內建DVD 燒錄機與80G 硬碟）
    、DVD 一對一燒錄機一台、盜版光碟七百八十五片、空白光
    碟一百二十五片、棉套、包裝紙袋、宅配託運單各一批。
二、案經被害人新力公司訴由內政部警政署保安警察第二總隊第
    一大隊第三中隊報請臺灣苗栗地方法院檢察署檢察官偵查起
    訴。
    理  由
壹、程序方面：
    按本件被告所犯係死刑、無期徒刑、最輕本刑為三年以上有
    期徒刑以外之罪，其於原審準備程序就前揭被訴事實為有罪
    之陳述，經原審告知簡式審判程序之旨，並聽取其與公訴人
    之意見後，原審認無不得或不宜改依簡式審判程序進行之處
    ，乃依刑事訴訟法第二百七十三條之一第一項、第二百八十
    四條之一，裁定本件由受命法官獨任進行簡式審判程序，核
    無不合，合先敘明。
貳、實體方面
一、訊據上訴人即被告甲○○對於上揭事實欄中所述之時、地，
    未經著作權人許可或授權擅自以重製於光碟方法侵害新力公
    司著作財產權及商標權之犯罪事實，於警察詢問時、偵查訊
    問時及原審與本院審理中均坦承不諱（見偵查卷一第七頁至
    第十頁、第八四頁至第八五頁、第九二頁至第九三頁、原審
    卷第二二頁至第二六頁、本院卷第二六頁至第二八頁），核
    與告訴代表人乙○○於檢察官偵查中指訴之情節相符。復有
    被告所架設之「MI NI 軟體站」盜版光碟價目表列印資料一
    件（見偵查卷一第二三頁至第二九頁）、查獲現場之照片八
    張（見偵查卷一第三五頁）、桌上型電腦主機一台（內建
    DVD 燒錄機與80G 硬碟）、DVD 一對一燒錄機一台、盜版光
    碟七百八十五片、空白光碟一百二十五片、棉套、包裝紙袋
    、宅配託運單各一批，足以證明被告販賣盜版光碟之事實。
    另新力公司代理人乙○○所出具之鑑識報告，則可證明扣案
    如附表所示之遊戲光碟屬盜版遊戲光碟之事實（見偵查卷一
    第四五頁至第四六頁）。而經濟部智慧財產局商標檢索資料
    一件，則可證明PS商標已由新力公司取得商標專用權，分別
    指定使用於電腦、錄有電腦程式之磁碟、磁卡、磁帶及光碟
    等商品，現仍在專用期間內之事實（見偵查卷一第四七頁至
    第四八頁）。至經認證之美國著作權局著作權登記證書一份
    ，足以證明「Library Programs」電腦程式著作，依著作權
    法第一百零六條之一第一項規定，受我國著作權法保護之事
    實（見偵查卷一第六八頁至第八二頁）。是被告之自白與事
    實相符，本案事證明確，被告犯行堪以認定。
二、按日本遊戲光碟，依我國著作權法第四條第一款之規定，享
    有著作權。又我國自九十一年一月一日正式加入「世界貿易
    組織」，依據「世界貿易組織協定（WTO Agreement ）」所
    含之「與貿易有關之智慧財產權協定」第九條第一項，以及
    「保護文學及藝術著作之伯恩公約(The Berne Convention
    for the Protection of Literary and Artistic Works ）
    」第三條之規定，我國對於同屬世界貿易組織會員國國民之
    著作，應加以保護，而日本國亦為世界貿易組織之會員國，
    則本件日本遊戲光碟，依著作權法第四條第二款之規定，亦
    應受我國著作權法之保護。
三、核被告甲○○之行為，係犯商標法第八十二條販賣仿冒商標
    商品及著作權法第九十一條第三項、第二項意圖銷售而擅自
    以重製於光碟之方法侵害他人之著作財產權罪。被告明知係
    侵害著作權之光碟重製物而散布之低度行為，為意圖銷售而
    擅自以重製於光碟之方法侵害他人著作財產權之高度行為所
    吸收，不另論罪（最高法院九十五年度台上字第一八一二號
    判決意旨參照）。按刑事法若干犯罪行為態樣，本質上原具
    有反覆、延續實行之特徵，立法時既予特別歸類，定為犯罪
    構成要件之行為要素，則行為人基於概括之犯意，在密切接
    近之一定時、地持續實行之複次行為，倘依社會通念，於客
    觀上認為符合一個反覆、延續性之行為觀念者，於刑法評價
    上，即應僅成立一罪。學理上所稱「集合犯」之職業性、營
    業性或收集性等具有重複特質之犯罪均屬之，例如經營、從
    事業務、收集、販賣、製造、散布等行為概念者是（最高法
    院九十五年度台上字第一○七九號判決意旨參照）。本案被
    告未得商標權人同意，於同一商品使用相同之註冊商標而販
    賣之行為，及意圖銷售而擅自以重製於光碟之方法、侵害他
    人之著作財產權之犯行，均應各僅成立「集合犯」一罪。而
    被告以一行為同時觸犯侵害著作權罪與販賣仿冒商標商品二
    罪，為想像競合犯，應從一重論以著作權法第九十一條第三
    項、第二項意圖銷售而擅自以重製於光碟之方法侵害他人之
    著作財產權罪。原審判決認定被告以一行為同時觸犯侵害著
    作權罪與販賣仿冒商標商品二罪，為想像競合犯，應從一重
    論以著作權法第九十一條第三項、第二項意圖銷售而擅自以
    重製於光碟之方法侵害他人之著作財產權罪，洵屬無誤。
四、原審經審理結果，認被告罪證明確而予以論罪科刑，固非無
    見。惟原審判決：(一)未說明本件外國人之著作，何以受我國
    法律保護之依據，不無理由欠備之瑕疵；(二)未查明被告於警
    察詢問及檢察官偵查訊問時，均自白其係「自96年4 月初起
    」，而非如起訴書及原判決所載「自94年4 月初起」（起訴
    書此部分事實業經蒞庭檢察官當庭更正），在其苗栗縣竹南
    鎮港墘里12鄰塭內32號住處，架設「MINI軟體」站網站，將
    其持有之上開盜版遊戲光碟名稱、內容及價格，公佈於網站
    上，供不特定人填寫線上訂購單選購，故原判決據此認定「
    被告上開犯行，自94年4 月間起，延續至96年6 月1 日，自
    應適用行為終了時之法律，是本件並不生新舊法比較之問題
    ，亦無適用中華民國96年罪犯減刑條例之規定」等語，尚非
    允洽。
五、經查，被告係自九十六年四月初起，在其苗栗縣竹南鎮港墘
    里十二鄰塭內三二號住處，架設「MINI軟體」站網站，將其
    持有之上開盜版遊戲光碟名稱、內容及價格，公佈於網站上
    ，供不特定人填寫線上訂購單選購。而被告行為後，中華民
    國九十六年罪犯減刑條例於九十六年七月四日公布，於同年
    月十六日施行，被告之犯行係自九十六年四月二十四日起至
    九十六年六月一日止，因不符合中華民國九十六年罪犯減刑
    條例第二條第一項第三款規定之減刑條件，故不適用上開減
    刑條例予以減刑；且被告係因犯行在刑法九十五年七月修正
    施行後，故適用修正施行後之法律，始不生新舊法比較之問
    題，而非如原審判決所稱「被告上開犯行，自94年4 月間起
    ，延續至96年6 月1 日，自應適用行為終了時之法律，是本
    件並不生新舊法比較之問題，亦無適用中華民國九十六年罪
    犯減刑條例之規定」。是被告上訴指摘原審判決於犯罪事實
    及量刑理由中均誤載其犯罪期間為「自96年4 月初起」，洵
    非無理由。原審判決既有上開可議之處，應由本院將原審判
    決撤銷改判。又被告於原審雖未與新力公司成立民事和解，
    然於本院審理期間，已與新力公司成立民事和解，並提出和
    解契約書、切結書為證，新力公司亦表示不再深究之情。本
    院審酌被告為圖獲利之犯罪動機與目的，銷售盜版著作之手
    段、期間、數量及所致之危害，暨犯罪後坦白認錯，力求與
    被害人成立民事和解之態度等一切情狀，量處如主文所示之
    刑。又被告前未曾犯罪，或受有期徒刑以上刑之宣告，有本
    院被告前案紀錄表在卷可徵，其經此偵、審教訓後，已深表
    悔悟，並與被害人新力公司成立民事和解，此亦有被告所提
    出之「和解契約書」及「切結書」在卷足稽。本院衡酌上情
    ，認所宣告之刑，以暫不執行為適當，爰併予諭知緩刑三年
    ，用啟自新。至扣案之桌上型電腦主機一台（內建DVD 燒錄
    機與80G 硬碟）、DVD 一對一燒錄機一台、盜版光碟七百八
    十五片、空白光碟一百二十五片、棉套、包裝紙袋及宅配託
    運單各一批均沒收，附此敘明。
據上論斷，應依刑事訴訟法第三百六十九條第一項前段、第三百
六十四條、第二百九十九條第一項前段，著作權法第九十一條第
二項、第三項、第九十八條前段，商標法第八十二條，刑法第十
一條、第五十五條、第七十四條第一項第一款，判決如主文。
本案經檢察官黃朝貴到庭執行職務。
中    華    民    國    97    年    9     月    29    日
                  智慧財產法院第一庭
                              審判長法  官  李得灶
                                    法  官  林欣蓉
                                    法  官  汪漢卿
以上正本係照原本作成
得上訴
中    華    民    國    97    年    9     月    29    日
                                    書記官  蕭筆花
附錄：本案論罪科刑法條全文
商標法第82條
明知為前條商品而販賣、意圖販賣而陳列、輸出或輸入者，處一
年以下有期徒刑、拘役或科或併科新臺幣 5 萬元以下罰金。
著作權法第91條
擅自以重製之方法侵害他人之著作財產權者，處 3 年以下有期徒
刑、拘役，或科或併科新臺幣 75 萬元以下罰金。
意圖銷售或出租而擅自以重製之方法侵害他人之著作財產權者，
處6 月以上五年以下有期徒刑，得併科新臺幣20萬元以上2 百萬
元以下罰金。
以重製於光碟之方法犯前項之罪者，處 6 月以上 5 年以下有期
徒刑，得併科新臺幣 50 萬元以上 5 百萬元以下罰金。
著作僅供個人參考或合理使用者，不構成著作權侵害。


司法院資訊處製作；財團法人民間司法改革基金會備份。
